【裁判字號】    95,訴,979
【裁判日期】    951130
【裁判案由】    毒品危害防制條例
【裁判全文】
臺灣士林地方法院刑事判決               95年度訴字第979號
公  訴  人  臺灣士林地方法院檢察署檢察官
被      告  甲○○
                    樓
上列被告因毒品危害防制條例案件，經檢察官提起公訴（95年度
毒偵字第1351號），及請求併案審理（95年度毒偵字第9114號、
第1919號）經本院訊問被告後，被告為有罪之陳述，本院合議庭
裁定認本件宜由受命法官獨任進行簡式審判程序，判決如下：
    主  文
甲○○施用第一級毒品，累犯，處有期徒刑壹年肆月，扣案之海
洛因肆包（合計淨重零點貳貳公克）沒收銷燬。又施用第二級毒
品，累犯，處有期徒刑柒月。應執行有期徒刑壹年拾月，扣案之
海洛因肆包（合計淨重零點貳貳公克）沒收銷燬。
    事實及理由
一、本件犯罪事實及證據除引用檢察官起訴書之記載外，另補充
    更正如下：
  (一)事實部分：
    1.甲○○基於反覆持續施用第一級毒品之犯意，自95年7 月
      初（7 月6 日前）起至95年10月28日止，在台北市大同區
      ○○○路3 段363 號2 樓住處，以注射針筒方式，施用第
      一級毒品海洛因多次。
    2.甲○○另行基於施用第二級毒品之犯意，於95年7 月3日
      ，在其前開住處，以吸食器，施用第二級毒品安非他命1
      次。
    3.於95年7 月6 日晚間7 時許在台北市大同區○○○路○ 段
      363 號其住處前，為警查獲，並扣得其持有之海洛因3 包
      （合計淨重0.15公克）；又於95年7 月21日下午1時20 分
      許，在其住處經搜索，扣得海洛因1 包（淨重0.07 公 克
      ）；復於95年9 月12日因涉竊盜犯嫌為警查獲，經其同意
      採取尿液後送驗，呈現海洛因陽性反應而發現其施用毒品
      之情。
  (二)證據部分：
    1.台灣檢驗科技股份有限公司95年8 月8 日濫用藥物尿液檢
      驗報告1 份（見士檢95年度偵字第9114號卷第53頁），顯
      示被告於95年7 月21日所採之尿液呈鴉片類陽性反應。
    2.95年7 月21日所扣得之毒品1 包（淨重0.07公克），經法
      務部調查局鑑定結果，確定含海洛因之成分，有該局95年
      8 月26日鑑定書1 份在卷可憑（見本院卷）。
    3.台灣尖端先進生技醫藥股份有限公司95年9 月20日濫用藥
      物尿液檢驗報告1 份（見士檢95年度毒偵字第1919號第10
      頁），顯示被告於95年9 月12日所採之尿液呈鴉片類陽性
      反應。
    4.本件犯罪事實，業據被告在本院訊問時坦白承認。
二、查海洛因、安非他命分別毒品危害防制條例第2 條第2 項第
    1 、2 款所規定之第1 、2 級毒品，不得擅自施用，故核被
    告施用海洛因、安非他命之行為，分別係犯毒品危害防制條
    例第10條第1 、2 項之施用第1 、2 級毒品罪。被告持有海
    洛因、安非他命進而施用，其持有毒品之行為為施用毒品之
    當然手段，不另論以持有毒品罪。又刑事法若干犯罪行為態
    樣，本質上原具有反覆、延續實行之特徵，立法時既予特別
    歸類，定為犯罪構成要件之行為要素，則行為人基於概括之
    犯意，在密切接近之一定時、地持續實行之複次行為，倘依
    社會通念，於客觀上認為符合一個反覆、延續性之行為觀念
    者，於刑法評價上，即應僅成立一罪。學理上所稱「集合犯
    」之職業性、營業性或收集性等具有重複特質之犯罪均屬之
    ，例如經營、從事業務、收集、販賣、製造、散布等行為概
    念者是（最高法院95年度台上字第1079號判決要旨參照），
    亦即立法者針對特定刑罰規範之構成要件，已預設其本身係
    持續實行之複次行為，具備反覆、延續之行為特徵，故將之
    總括或擬制成一個構成要件之「集合犯」行為，因刑法評價
    上為構成要件之行為單數，應僅成立一罪。而查毒品因極易
    養成濫用之習性，首重以處遇方式戒斷行為人毒癮，若無法
    收其實效，始依法追訴處罰（此觀乎毒品危害防制條例第20
    、23條之規定即明），故施用毒品本身具備反覆、延續之行
    為特徵，持續多次施用毒品始為此類犯罪之典型或常態，於
    刑法評價上，施用毒品應僅成立集合犯一罪（參學者林鈺雄
    著「跨連新舊法之施用毒品行為—兼論行為單數與集合犯、
    接續犯概念之比較」，刊於95年7 月本土法學雜誌第84 期
    第141 頁以下，亦採相同之見解。）。準此，有關行為人多
    次施用毒品之犯罪，實務上前均依修正前刑法第56條連續犯
    之規定論以一罪，並加重其刑，惟因上開連續犯規定業經刪
    除，並自95年7 月1 日施行，其中修正理由說明四並載明「
    至連續犯之規定廢除後，對於部分習慣犯，例如竊盜、吸毒
    等犯罪，是否會因適用數罪併罰而使刑罰過重產生不合理之
    現象一節，在實務運用上應可參考德、日等國之經驗，委由
    學界及實務以補充解釋之方式，發展接續犯之概念，對於合
    乎接續犯或包括的一罪之情形，認為構成單一之犯罪，以限
    縮數罪併罰之範圍，用以解決上述問題」等語，是本院基於
    前述施用毒品構成要件之反覆實行特徵，並考量連續犯規定
    業經刪除之法律實然面暨修正刪除之立法理由，認為行為人
    如基於反覆實行之犯意，在密切接近之一定時、地，持續實
    行單次或複次之施用毒品行為，應僅成立集合犯一罪。被告
    分別多次施用第1 級毒品海洛因、及1 次施用第2 級毒品安
    非他命，所犯此2 罪，犯意各別，且行為互殊，應分論併罰
    。經查本案被告有多次施用毒品前科，因施用毒品犯行經法
    院判處罪刑而執行完畢後2 個月餘，即再犯本案犯行，雖其
    施用毒品海洛因時間不固定，惟有時1 日施用1 、2 次，此
    經被告自白明確，又其多次經查獲後復有繼續施用毒品之行
    為等情，顯見被告乃基於多次實施犯行之決意，於密接之時
    、地，反覆而持續施用毒品，揆諸前揭說明，自應論以集合
    犯之包括1 罪，公訴意旨僅敘及被告自95年7 月6 日採尿往
    前回溯5 日內之某時施用毒品海洛因犯行1 次，其餘施用海
    洛因之部分犯行該當於集合犯，雖未經起訴，惟經檢察官併
    案，基於審判不可分原則，本院本應併予審究，附此敘明。
    又被告有如事實欄所載前案科刑及執行之記錄，有臺灣高等
    法院被告前案紀錄表在卷可稽，其於有期徒刑執行完畢後5
    年內，再犯本案有期徒刑以上之罪，依刑法第47條第1 項之
    規定，構成累犯，並加重其刑。
二、爰審酌被告曾因施用毒品犯行而送觀察、勒戒、強制戒治及
    判處罪刑，仍不知悛悔，復再施用毒品，惟念其犯後坦承犯
    行，態度良好，並其犯罪之動機、目的及其智識程度等一切
    情狀，量處如主文所示之刑，並定其應執行刑，以示懲儆。
    扣案之海洛因4 包（合計淨重0.22公克），係查獲之第1 級
    毒品，不問是否屬於犯人所有，均應依毒品危害防制條例第
    18條第1 項前段之規定，諭知沒收並銷燬之。至於被告施用
    毒品所用之針筒、吸食器，被告陳稱均經丟棄，而屢次查獲
    並未扣得該等物品，本院因認無證據證明其等工具尚存，爰
    不為沒收之諭知。
據上論斷，應依刑事訴訟法第273 之1 第1 項、第299 條第1 項
前段、第310 條之2 、第454 條，毒品危害防制條例第10條第1
項、第2 項、第18條第1 項前段，刑法第11條、第47條第1 項、
第51條第5 款，判決如主文。
本案經檢察官林在培到庭執行職務。
中    華    民    國    95    年    11    月    30     日
                  刑事第七庭法  官  趙文卿
以上正本證明與原本無異。
如不服本判決，應於判決送達後10日內，向本院提出上訴狀。
                            書記官  陳佳伶
中    華    民    國    95    年    11    月     30    日
附錄本件論罪科刑法條：
毒品危害防制條例第10條
施用第一級毒品者，處 6 月以上 5 年以下有期徒刑。
施用第二級毒品者，處 3 年以下有期徒刑。


司法院資訊處製作；財團法人民間司法改革基金會備份。
